【裁判字號】    94,訴,3754
【裁判日期】    950208
【裁判案由】    偽造有價證券等
【裁判全文】
臺灣高雄地方法院刑事判決              94年度訴字第3754號
公  訴  人  臺灣高雄地方法院檢察署檢察官
被      告  丁○○
            戊○○
共      同
指定辯護人  本院公設辯護人丙○○
上列被告等因偽造有價證券等案件，經檢察官提起公訴（94年度
偵字第12050 號），本院判決如下：
    主  文
丁○○共同意圖供行使之用，而偽造有價證券，處有期徒刑壹年
拾月；附表一所示之本票，關於偽造「楊淑慧」為發票人部分、
附表二偽造「楊淑慧」之署名貳枚，均沒收。又動產擔保交易之
債務人，意圖不法之利益，將標的物出質，致生損害於債權人，
處有期徒刑肆月。應執行有期徒刑貳年。緩刑伍年，附表一所示
之本票，關於偽造「楊淑慧」為發票人部分、附表二所示偽造「
楊淑慧」之署名貳枚，均沒收。
戊○○共同意圖供行使之用，而偽造有價證券，處有期徒刑壹年
捌月。緩刑肆年。附表一所示之本票，關於偽造「楊淑慧」為發
票人部分、附表二所示偽造「楊淑慧」之署名貳枚，均沒收。
    事  實
一、緣丁○○與戊○○、楊淑慧（業經臺灣高雄地方法院檢察署
    檢察官為不起訴處分確定）係姐弟關係，丁○○因業務工作
    須購車代步，於民國93年8 月初向順益汽車股份有限公司（
    以下稱「順益公司」）以附條件買賣方式，購買車牌號碼
    ZT-4835 號自小客車1 輛，雙方約定總價金為新臺幣（下同
    ）737,456 元，除交車時應先行交付頭期款176,000 元外，
    其餘561,456 元價金分48期給付，付款期間自93年9 月9 日
    起至97年7 月9 日止，每2 期簽發面額23,394元支票1 張作
    為付款之用。嗣因順益公司要求丁○○簽訂本件汽車附條件
    買賣契約須有連帶保證人，並出具與該連帶保證人為共同發
    票人之本票作為分期付款買賣總價金之擔保，詎丁○○竟與
    戊○○竟基於意圖供行使之用及意圖為自己不法之所有之犯
    意聯絡，未經楊淑慧之同意，於93年8 月10日在丁○○位於
    高雄市小港區○○○路242 號住處與不知情之順益公司員工
    己○○辦理對保手續時，由戊○○持楊淑慧為辦理貸款暫時
    委請其保管之身份證及印章，假冒楊淑慧本人，在附表一所
    示附條件買賣契約書（係1 式2 份）之「連帶保證人」欄上
    及附表二所示供擔保之本票之「發票人」欄上，偽簽「楊淑
    慧」之署名各1 枚，並盜用楊淑慧之印章各1 枚，偽造楊淑
    慧為本件汽車附條件買賣契約連帶保證人之私文書2 份及以
    楊淑慧為共同發票人，發票日為93年8 月10日，票面金額為
    500,000 元之本票1 紙後，持向順益公司員工己○○行使完
    成對保手續，足生損害於順益公司分期購車業務管理之正確
    性及楊淑慧本人，並使順益公司因而陷於錯誤，於同日將上
    開車輛交付予丁○○。詎丁○○因遭朋友催討債務無力償還
    ，竟復意圖為自己不法之利益，於93年8 月10日，將上開車
    輛出質予高雄市○○路與新光路口附近之「世界當鋪」，而
    其所簽發供分期付款之支票僅兌現1 張，自第2 期起即因存
    款不足遭退票，尚餘538,062 元之價金未給付，致順益公司
    追索無著而受有損害。
二、案經順益公司訴請臺灣高雄地方法院檢察署檢察官偵查起訴
    。
    理  由
壹、證據能力方面：
一、按被告以外之人（包括證人、鑑定人、告訴人、被害人及共
    同被告等）於偵查中向檢察官所為陳述，除顯有不可信之情
    況者外，得為證據，刑事訴訟法第159 條之1 第2 項定有明
    文。偵查中對被告以外之人所為之偵查筆錄，性質上係屬傳
    聞證據。惟現階段刑事訴訟法規定檢察官代表國家偵查犯罪
    、實施公訴，依法其有訊問被告之權，證人且須具結，而實
    務運作時，檢察官偵查中向被告以外之人所取得之陳述，原
    則上均能遵守法律規定，不致違法取供，其可信度極高，職
    是，被告以外之人前於偵查中已具結而為證述，除反對該項
    供述得具有證據能力之一方，已釋明「顯有不可信之情況」
    之理由外，不宜以該證人未能於審判中接受他造之反對詰問
    為由，即遽指該證人於偵查中之陳述不具證據能力。查本件
    證人即被害人楊淑慧、證人即告訴代理人吳嘉裕於檢察官偵
    查中為陳述，並無證據顯示檢察官在偵查時有不法取供之情
    形，亦查無證據顯示上開證述有顯不可信之情況，依上開說
    明，上開證人之證言自均具有證據能力。
二、按被告以外之人（包括證人、鑑定人、告訴人、被害人及共
    同被告等）於審判外之陳述雖不符刑事訴訟法第159 條之1
    至之4 等4 條之規定，而經當事人於審判程序同意作為證據
    ，法院審酌該言詞陳述或書面陳述作成時之情況，認為適當
    者，亦得為證據，刑事訴訟法第159 條之5 定有明文。立法
    意旨在於傳聞證據未經當事人之反對詰問予以核實，原則上
    先予排除。惟若當事人已放棄反對詰問權，於審判程序中表
    明同意該等傳聞證據可作為證據，基於尊重當事人對傳聞證
    據之處分權，及證據資料愈豐富，愈有助於真實發見之理念
    ，且強化言詞辯論主義，使訴訟程序得以順暢進行，上開傳
    聞證據亦均具有證據能力。查證人即被害人楊淑慧、證人即
    告訴代理人吳嘉裕均曾於警詢中為陳述，其性質雖均屬傳聞
    證據，查無符合同法第159 條之1 至之4 等前4 條之情形，
    惟渠等所為之上開警詢筆錄內容，業經被告2 人、指定辯護
    人、檢察官於審判程序同意作為證據，本院審酌上開筆錄作
    成時，並無不當取供之情形，且距離案發時間較近，記憶較
    為清晰，認為以之作為本案之證據亦屬適當，是渠等於警詢
    中之證言自具有證據能力。
貳、實體方面：
一、上揭犯罪事實，業據被告丁○○、戊○○坦承不諱，核與證
    人即告訴人代理人吳嘉裕、甲○○、證人即被害人戊○○、
    證人即告訴人左營所所長己○○證述情節相符，並有順益公
    司汽車買賣契約書影本（參本院卷第66頁）、附條件買賣契
    約書影本（參偵1 卷第7 頁）、動產擔保交易登記證明書（
    參偵1 卷第6 頁）、汽車新領牌照登記書影本（參偵1 卷第
    8 頁）、順益汽車客戶交車確認表（參本院卷第65頁）、支
    票及退票理由單（參偵1 卷第9 頁）、本票影本（參偵1 卷
    第12頁）、楊淑慧之身分證及名片影本（參偵1 卷第20頁）
    各1 份在卷可憑，足見被告自白，核與事實相符。從而，本
    案事證明確，被告2 人犯行，洵堪認定。
二、按被告偽造附表一所示以「楊淑慧」為共同發票人之本票後
    持以行使，目的係供作分期付款買賣擔保之用，參照最高法
    院62年度第1 次刑庭會議決議，應認另成立詐欺取財罪。是
    核被告丁○○所為，係犯動產擔保交易法第38條之動產擔保
    交易之債務人，意圖不法之利益，將標的物出質，致生損害
    於債權人罪、刑法第201 條第1 項之偽造有價證券罪、第
    216 條、第210 條之行使偽造私文書罪及第339 條第1 項之
    詐欺取財罪；核被告戊○○所為，係犯刑法第201 條第1 項
    之偽造有價證券罪、第216 條、第210 條之行使偽造私文書
    罪及第339 條第1 項之詐欺取財罪。被告2 人間，就上開偽
    造有價證券罪、行使偽造私文書罪及詐欺取財罪等3 罪，具
    有犯意聯絡及行為分擔，為共同正犯。被告2 人盜用印章之
    行為，係偽造有價證券、偽造私文書之階段行為，均不另論
    罪；而行使偽造有價證券及偽造私文書之低度行為，應分別
    為偽造有價證券及行使偽造私文書之高度行為所吸收，亦均
    不復另論。又本案係被告戊○○因票信不佳，無法為被告丁○○擔任連帶保證人，被告2 人遂共同於附表二所示附條件
    買賣契約書上偽造「楊淑慧」為連帶保證人之保證契約，並
    偽造附表一所示以「楊淑慧」為共同發票人之本票作為擔保
    ，再持以行使一併交付予順益公司，向該公司詐買汽車1 輛
    ，其所犯上開偽造有價證券、行使偽造私文書及詐欺取財等
    3 罪間，顯有方法結果之牽連關係，為牽連犯，應從一重之
    偽造有價證券罪處斷。至被告丁○○所犯動產擔保交易法第
    38 條 之動產擔保交易之債務人，意圖不法之利益，將標的
    物出質，致生損害於債權人罪與刑法第201 條第1 項之偽造
    有價證券罪間，犯意各別，罪名不同，應予分論併罰。經查
    ，被告2 人共同偽造有價證券之犯行固值非難，惟究其原因
    係被告丁○○為業務工作需用車輛而與告訴人簽訂本件附條
    件買賣契約，被告戊○○因姐弟手足情誼願為被告丁○○擔
    保，惟因票信不佳無法自行擔任連帶保證人並出具本票，渠
    2 人遂冒用楊淑慧名義偽造附表二所示以「楊淑慧」為連帶
    保證人之契約，並偽造所表一所示以「楊淑慧」為共同發票
    人之本票供作分期付款購車總價金之擔保，其目的僅為取得
    本件汽車供被告丁○○業務工作所需，應係一時失慮，致罹
    刑章，尚非屬擾亂金融秩序之重大經濟犯罪，嗣後被告2 人
    復已與告訴人達成和解，並按期償還積欠告訴人之車款，此
    有和解書乙紙（參偵4 卷第4 頁）及客戶分期明細表5 紙（
    參本院卷第21頁、第22頁、第35頁、第63頁、第67頁），足
    見被告2 人深具悔悟之意，且被告2 人事後坦然承認犯行，
    犯後態度良好，而被告2 人所犯共同偽造有價證券罪之法定
    最輕本刑為3 年以上有期徒刑，情輕而法重，在客觀上足以
    引起一般同情，本院基於衡平原則，認為處以法定最輕刑度
    尤嫌過重，是其犯罪之情狀顯堪憫恕，爰依刑法第59條之規
    定，酌減其刑。爰審酌被告2 人素行良好、犯罪之動機及目
    的無非以該偽造連帶保證人契約及偽造本票供作擔保以順利
    購買汽車供工作之用、被告丁○○另將本件汽車出質係出於
    經濟困窘、犯罪之手段、生活狀況、智識程度、其犯罪之情
    節尚非重大、所生危害、已與被害人達成和解暨其於本院審
    理中坦承犯行、態度良好等一切情狀，分別量處如主文所示
    之刑，並就被告丁○○所犯偽造有價證券罪及違反動產擔保
    交易法罪定其應執行之刑，以示懲儆。又被告2 人均未曾受
    有期徒刑以上刑之宣告，有臺灣高等法院被告前案紀錄表、
    臺灣高雄地方法院檢察署全國刑案查註表各1 份在卷可稽，
    經此偵審程序後，當能知所警惕，信無再犯之虞，是本院認
    上揭宣告之刑以暫不執行為適當，併諭知被告丁○○緩刑5
    年、被告戊○○緩刑4 年，以啟自新。末查，如附表一所示
    之本票，雖未經扣案，然不能證明業已滅失，而關於「楊淑
    慧」為發票人之部分，既然係屬偽造，雖關於「丁○○」為
    發票人部分，係屬真實，仍應就偽造「楊淑慧」為發票人部
    分，依刑法第205 條之規定，予以宣告沒收。又如附表二所
    示之契約書上，偽造「楊淑慧」之署名共2 枚，應依刑法第
    219 條之規定，不問屬於犯人與否，併予宣告沒收；至附表
    二所示契約書上「楊淑慧」印文共2 枚，係被告2 人盜用楊
    淑慧印章所得，非屬偽造之印文，依法自不得併予宣告沒收
    ，附此敘明。
據上論斷，應依刑事訴訟法第299 條第1 項前段，動產擔保交易
法第38條，刑法第11條前段、第28條、第201 條第1 項、第216
條、第210 條、第339 條第1 項、第55條、第51條第5 款、第59
條、第74條第1 款、第205 條、第219 條，罰金罰鍰提高標準條
例第1 條前段，判決如主文。
本案經檢察官乙○○到庭執行職務。
中    華    民    國    95    年    2     月    8    日
                  刑事第十二庭  審判長法  官  施柏宏
                                      法  官  洪能超
                                      法  官  林書慧
以上正本證明與原本無異。
如不服本判決，應於判決送達後10日內，向本院提出上訴狀。
中    華    民    國    95    年    2     月    9    日
                                      書記官  鍾錦祥
附錄本案論罪科刑法條全文：
動產擔保交易法第38條（處分標的物之處罰）
動產擔保交易之債務人，意圖不法之利益，將標的物遷移、出賣
、出質、移轉、抵押或為其他處分，致生損害於債權人者，處3
年以下有期徒刑、拘役或科或併科6000元以下之罰金。
中華民國刑法第201條
意圖供行使之用，而偽造、變造公債票、公司股票或其他有價證
券者，處3 年以上10年以下有期徒刑，得併科3 千元以下罰金。
行使偽造、變造之公債票、公司股票或其他有價證券，或意圖供
行使之用，而收集或交付於人者，處1 年以上7 年以下有期徒刑
，得併科3 千元以下罰金。
中華民國刑法第216 條（行使偽造變造或登載不實之文書罪）
行使第210 條至第215 條之文書者，依偽造、變造文書或登載不
實事項或使登載不實事項之規定處斷。
中華民國刑法第210 條（偽造變造私文書罪）
偽造、變造私文書，足以生損害於公眾或他人者，處5 年以下有
期徒刑。
中華民國刑法第339 條（普通詐欺罪）
意圖為自己或第三人不法之所有，以詐術使人將本人或第三人之
物交付者，處5 年以下有期徒刑、拘役或科或併科1 千元以下罰
金。
以前項方法得財產上不法之利益或使第三人得之者，亦同。
前二項之未遂犯罰之。
附表一：
┌──┬──────┬────┬─────┬───┬─────────┐
│編號│ 本票發票人 │ 面  額 │ 發 票 日 │到期日│  偽 造 之 署 名  │
├──┼──────┼────┼─────┼───┼─────────┤
│ 1  │丁○○      │50萬元  │93年8 月10│  無  │偽造「楊淑慧」署名│
│    │楊淑慧      │        │日        │      │1 枚。（參偵1 卷第│
│    │            │        │          │      │12 頁）           │
└──┴──────┴────┴─────┴───┴─────────┘
附表二：
┌──┬────────────────┬─────────────┐
│編號│  偽     造     之    文    書  │偽    造    之    署    名│
├──┼────────────────┼─────────────┤
│1   │順益公司順汽信字第SF010640號契約│偽造「楊淑慧」之署名各1 枚│
│    │書（係1 式2 份）之「連帶保證人」│，合計共2 枚。（參偵1 卷第│
│    │欄上                            │7 頁）                    │
└──┴────────────────┴─────────────┘


司法院資訊處製作；財團法人民間司法改革基金會備份。
